臺灣桃園地方法院民事裁定
110年度監宣字第813號
聲  請  人  陳麒勝  
相  對  人  陳竹君  

關  係  人  吳惠卿  

上列聲請人對於相對人聲請監護宣告事件，本院裁定如下：
    主    文
宣告陳竹君（女，民國00年0月00日生，身分證統一編號：Z0000
00000號）為受監護宣告之人。
選定陳麒勝（男，民國00年0月00日生，身分證統一編號：Z0000
00000號）為受監護宣告之人陳竹君之監護人。
指定吳惠卿（女，民國00年0月00日生，身分證統一編號：Z0000
00000號）為會同開具財產清冊之人。
聲請程序費用由受監護宣告之人陳竹君負擔。
    理    由
一、按「對於因精神障礙或其他心智缺陷，致不能為意思表示或
    受意思表示，或不能辨識其意思表示之效果者，法院得因本
    人、配偶、四親等內之親屬、最近一年有同居事實之其他親
    屬、檢察官、主管機關或社會福利機構之聲請，為監護之宣
    告」、「受監護宣告之人應置監護人」、「法院為監護之宣
    告時，應依職權就配偶、四親等內之親屬、最近一年有同居
    事實之其他親屬、主管機關、社會福利機構或其他適當之人
    選定一人或數人為監護人，並同時指定會同開具財產清冊之
    人。法院為前項選定及指定前，得命主管機關或社會福利機
    構進行訪視，提出調查報告及建議。監護之聲請人或利害關
    係人亦得提出相關資料或證據，供法院斟酌」、「法院選定
    監護人時，應依受監護宣告之人之最佳利益，優先考量受監
    護宣告之人之意見，審酌一切情狀，並注意下列事項：一、
    受監護宣告之人之身心狀態與生活及財產狀況。二、受監護
    宣告之人與其配偶、子女或其他共同生活之人間之情感狀況
    。三、監護人之職業、經歷、意見及其與受監護宣告之人之
    利害關係。四、法人為監護人時，其事業之種類與內容，法
    人及其代表人與受監護宣告之人之利害關係」，民法第14條
    第1項、第1110條、第1111條、第1111條之1分別有明定。
二、聲請意旨略以：聲請人及關係人分別為相對人之胞弟及母親
    。相對人因小兒麻痺，致不能為意思表示或受意思表示，或
    不能辨識其意思表示之效果。為此，爰依民法第14條第1項
    、第1110條、家事事件法第164條規定，聲請准予對相對人
    為監護宣告，並指定聲請人為相對人之監護人，暨指定關係
    人為會同開具財產清冊之人。若認相對人尚未達可宣告監護
    之程度，則請依民法第14條第3項、第15條之1第1項及家事
    事件法第177條規定為輔助之宣告等語。
三、經查，聲請人主張之上揭事實，業據提出戶籍謄本、親屬系
    統表、中華民國身心障礙證明等件為證，並經本院調閱相關
    戶籍資料附卷為憑。又經本院前往長庚醫療財團法人桃園長
    庚紀念醫院勘驗相對人之精神狀況，於鑑定人沈信衡醫師面
    前點呼並詢問相對人年籍資料，暨請相對人舉手，相對人躺
    臥推車，雙眼睜開，但對問題皆無回應；聲請人在場表示，
    為幫相對人遷戶籍，故為本件聲請等語（見本院卷第43頁及
    其背面）。而鑑定人沈信衡醫師提出鑑定報告記載略以：「
    生活狀況及現在身心狀態（含檢查結果）：身體與精神狀態
    ：意識：不清醒。定向感：無法評估。外觀：極瘦弱，四肢
    攣縮，蜷曲於推車椅中。態度：無法配合。情緒：無情緒表
    現。行為：僅有抬頭、睜眼。言語：無語言，偶有不明意義
    之呻吟。思考：無法評估。覺知：無法評估。檢驗或檢查結
    果：無。日常生活狀況：㈠日常生活自理情形：需他人完全
    協助，無法行走，無可理解溝通之語言或肢體動作，進食為
    由口餵食稀飯，需包尿布（髒汙無反應），洗澡需他人完全
    協助。㈡經濟活動能力：自出生無自主經濟活動能力。㈢社會
    性活動力：自出生無社會性活動能力。㈣交通事務能力：自
    出生無交通事務能力。㈤健康照護能力：自出生皆由家屬安
    排。㈥其他：無。鑑定結果：㈠精神障礙或其他心智缺陷之有
    無：有精神障礙或其他心智缺陷：腦性麻痺。㈡障礙程度－為
    意思表示或辨識其意思表示效果之能力：完全不能。㈢預後
    及回復之可能性：目前評估個案回復之可能性低。結論：個
    案之精神科臨床診斷為『腦性麻痺』。目前認知功能有明顯障
    礙，致不能為意思表示或受意思表示，或不能辨識其意思表
    示之效果。推測其回復之可能性低」等語，有長庚醫院於民
    國111年1月3日以長庚院林字第1101051296號函所附之精神
    鑑定報告書1 件在卷可稽（見本院卷第32頁及其背面）。審
    酌相對人因腦性麻痺，已致不能為意思表示或受意思表示或
    不能辨識其意思表示之效果，是聲請人向本院聲請對相對人
    為監護宣告，核無不合，應予准許。
四、次查，就本件適宜由何人擔任監護人及會同開具財產清冊之
    冊之人部分：
    ㈠經本院囑請桃園市社會工作師公會對兩造進行訪視，該公
      會於110年11月23日以桃林字第110627號函檢附監護（輔
      助）宣告調查訪視報告記載略以：「
    1.需求評估：⑴相對人為智能障礙者，訪視過程中，相對人
      對於訪員之問候與提問均無口語或肢體表現。據相對人家
      屬陳述，相對人無行走能力與具體口語表現，所有日常生
      活起居均需他人協助，評估相對人受障礙限制致無自謀生
      活、判斷及處理事務之能力，有旁人照顧生活起居、代為
      處理事務和管理財務之需求。⑵聲請人擬合法處理相對人
      所有事務，故提出本案之聲請。
    2.建議：本案之聲請人陳麒勝先生為相對人的二弟，關係人
      吳惠卿女士為相對人的母親，相對人現與相對人父親、關
      係人、相對人祖母以及聲請人、聲請人女友同住，相對人
      父親與關係人同為相對人生活起居之主要照顧者，行政事
      務由聲請人主責，財務保管與處理則由關係人主責。目前
      相對人每月餐食與尿布費用由關係人工作收入支付，如不
      敷支付再由聲請人工作收入補貼。據聲請人陳述，相對人
      父親陳順吉先生、相對人大弟均以口頭表示知曉且同意此
      案，並選(指)定聲請人陳麒勝先生為監護人人選、關係人
      吳惠卿女士為會同開具財產清冊之人人選；經訪視，聲請
      人陳麒勝先生具擔任監護人意願、關係人吳惠卿女士具擔
      任會同開具財產清冊之人意願。綜合評估相對人的受照顧
      狀況、聲請人與關係人的陳述未見明顯不適任之消極原因
      ，惟仍請鈞院以相對人最佳利益為考量，並參酌相關事證
      後，予以綜合裁量之」等語，有該調查訪視報告附卷供參
      （見本院卷第32頁及其背面）。
    ㈡聲請人、關係人均出具同意書，並於本院訊問時表示同意
      分別由聲請人及關係人擔任相對人之監護人及會同開具財
      產清冊之人（見本院卷第23、44頁）。相對人之父及其餘
      手足亦出具同意，同意本件聲請（見本院卷第23頁）。
    ㈣綜合上情，審酌聲請人為相對人之胞弟，主責處理相對人
      行政事務，又無不適或不宜擔任監護人之積極、消極原因
      ，且具擔任監護人之意願，應可提供相對人良好之生活照
      顧與保護，並能擔負相對人之監護人職務，其他家屬就此
      復已同意，如由聲請人共同擔任相對人之監護人，應能符
      合相對人之最佳利益，爰依上揭法條規定，選定聲請人擔
      任相對人之監護人。另就指定會同開具財產清冊之人部分
      ，本院參酌關係人為相對人之母，誼屬至親，對相對人有
      相當程度之瞭解及關心，且有意願擔任會同開具財產之人
      ，復無不適任之原因，由其會同開具財產清冊，衡情當可
      善盡監督相對人財產狀況之責，並得保障相對人之財產受
      到妥適處理，其他家屬就此亦表同意，是由關係人擔任會
      同開具財產清冊之人應屬適當，爰依前揭規定，指定關係
      人為本件會同開具財產清冊之人。
五、又經本院選定之監護人，應依民法第1112條規定，負責護養
    療治相對人之身體及妥善為財產管理之職務；且依民法第11
    13條準用同法第1099條、第1099條之1規定，監護開始時，
    監護人對於受監護人之財產，應會同關係人於2個月內開具
    財產清冊，並陳報法院；於財產清冊開具完成並陳報法院前
    ，監護人對於受監護人之財產，僅得為管理上必要之行為，
    附此敘明。
六、依家事事件法第168條第1項、第164條第2項，裁定如主文。
中　　華　　民　　國　　111 　年　　1 　　月　　17　　日
                    家事法庭    法　官　羅詩蘋
以上正本證明與原本無異。
如對本裁定抗告須於裁定送達後10日內向本院提出抗告狀，並繳
納抗告裁判費新臺幣1,000 元。
中　　華　　民　　國　　111 　年　　1 　　月　　17　　日
                                書記官　黃雅慧